【裁判字號】    97,簡,435
【裁判日期】    970924
【裁判案由】    商品檢驗法
【裁判全文】
臺北高等行政法院判決
                                     97年度簡字第00435號
原      告  甲○○○○○○合.
代  表  人  乙○○
被      告  經濟部標準檢驗局
代  表  人  陳介山（局長）
上列當事人間因商品檢驗法事件，原告不服經濟部中華民國97年
5月22日經訴字第09706107090號訴願決定，提起行政訴訟。本院
判決如下：
    主  文
原告之訴駁回。
訴訟費用由原告負擔。
    事實及理由
一、程序事項：本件被告處原告新臺幣（下同）6 萬元罰鍰，罰
    鍰數額在20萬元以下【司法院曾依行政訴訟法第229 條第2
    項之規定，將行政訴訟法第229 條第1 項之簡易案件金額提
    高為20萬元，並自（下同）93年1 月1 日起施行】，係屬行
    政訴訟法第229 條第1 項第2 款規定之涉訟事件，應依簡易
    訴訟程序進行之，合先敘明。
二、事實概要：緣被告所屬新竹分局人員於96年9月4日執行市場
    檢查時，在新竹市○○路○ 段91號「丁丁藥局新竹店」查獲
    H ello Kitty兒童洗澡書（下稱系爭商品）未貼附檢驗標識
    ，嗣經被告調查結果，以原告所產製之系爭商品為應施檢驗
    商品，惟原告未報經檢驗即逕行運出廠場銷售，違反商品檢
    驗法第6 條第1 項規定，爰依同法第60條之1 第1 項規定，
    以97 年2月1 日經標五字第09700007040 號處分書，處原告
    6 萬元罰鍰。原告不服，提起訴願，遭決定駁回，遂向本院
    提起行政訴訟。
三、本件原告主張：系爭商品屬文化出版業之童書，非屬農工礦
    3 類產出之商品，否則文化出版業所產出之書籍是否皆須經
    商品檢驗，然實際並未如此規範，被告對農工礦商品顯已擴
    大解釋包含出版業，至於在何場所查獲，並非認定是否屬農
    工礦商品之標準。被告曾以96年12月31日經標五字第096500
    29980 號函要求原告提出書面陳述意見，原告亦已提出，並
    於96年11月6 日接受被告訪問時提出改善計畫，在原告一切
    配合下，被告卻於97年2 月1 日逕裁處6 萬元罰鍰，難令原
    告甘服等情，並聲明求為判決撤銷訴願決定及原處分，訴訟
    費用由被告負擔。
四、被告則以：經濟部以94年5月27日經標字第09404604492號公
    告塑形用軟膏、兒童沐浴書等38品目為應施輸入及國內市場
    商品檢驗品目，並自94年8月1日起實施檢驗。系爭商品之貨
    品分類號列為4903.00.10.00.8 ，品名為兒童圖畫書（限檢
    驗兒童沐浴書及玩具安全國家標準CNS 4797所規範之供14歲
    以下兒童玩耍遊戲之產品），屬該公告之應施檢驗品目，且
    該商品原料係由木漿或塑膠類所製造，均屬農工礦類產品，
    當歸類於商品檢驗法之規範範圍，原告所稱無礙其依法應負
    報驗義務。是原告未依法報經檢驗合格領有證書，即進入市
    場陳列銷售，衡酌該商品單價30元，原告銷售數量2,000 件
    ，其商品總價6 萬元，被告依同法第60條之1 第1 項規定裁
    處原告6 萬元罰鍰，並無不當。又縱原告於違規行為後提出
    改善計畫，亦無法免除其過去違反公法上義務之罰則等語，
    資為抗辯，並聲明求為判決駁回原告之訴，訴訟費用由原告
    負擔。
五、兩造之爭點：原告是否有未依規定報請監視查驗或驗證登錄
    ，並取得查驗證明或驗證登錄證書，即將應施檢驗之商品運
    出廠場銷售之違規事實？
六、本院按：
(一)、「下列商品，經標準檢驗局指定公告種類、品目或輸往地區
    者，應依本法執行檢驗：一、在國內生產、製造或加工（以
    下簡稱產製）之農工礦商品。」、「應施檢驗之商品，未符
    合檢驗規定者，不得運出廠場或輸出入。」、「應施檢驗商
    品之報驗義務人，有下列情形之一者，處新臺幣20萬元以上
    200萬元以下罰鍰：一、違反第6條第1項或第2項規定，將未
    符合檢驗規定之商品運出廠場、輸出入或進入市場。」、「
    應施檢驗商品之報驗義務人，有前2 條規定應處罰鍰情形之
    一，其商品總價低於新臺幣10萬元者，得處其總價2 倍以下
    罰鍰。但罰鍰金額不得低於新臺幣1 萬元。」分別為商品檢
    驗法第3 條第1 款、第6 條、第60條第1 項第1 款及第60條
    之1 第1 項所明定。
(二)、經查，本件系爭之Hello Kitty 兒童洗澡書，貨品分類號列
    「4903.00.10.00.8 」，品名「兒童圖畫書（限檢驗兒童沐
    浴書及玩具安全國家標準CNS4797 所規範之供14歲以下兒童
    玩耍遊戲之產品）」，前經經濟部於94年5 月27日以經標字
    第09404604492 號公告列為應施輸入及國內市場商品檢驗品
    目，檢驗方式為監視查驗、驗證登錄，並自94年8 月1 日起
    實施檢驗在案，此有上開公告在卷可稽。原告未依規定報請
    監視查驗或申請驗證登錄，並領有查驗證明或驗證登錄證書
    ，即擅自將其產製之Hello Kitty 兒童洗澡書逕行運出廠場
    ，且於新竹市○○路○ 段91號之「丁丁藥局新竹店」販賣，
    其產製數量共計2000件，案經被告所屬新竹分局人員於96年
    9 月4 日執行市場檢查時查獲，復經所屬台中分局派員前往
    原告所經營之甲○○○○○○查證屬實，有被告所屬新竹分
    局及台中分局人員（分別）於96年9 月4 日執行市場檢查時
    所製作之「進貨證明及保管書」、96年11月6 日至原告之甲
    ○○○○○○進行訪問所製作並經其出版社代表鄭姓總經理
    （姓名詳原處分卷）簽名確認無訛之訪問紀錄附於原處分卷
    內可稽。且原告嗣於97年1 月4 日向原處分機關所提之陳述
    意見亦不否認前揭事實。是原告未依規定報請監視查驗或驗
    證登錄，並取得查驗證明或驗證登錄證書，即將應施檢驗之
    商品運出廠場銷售之違規事實，洵堪認定。
(三)、原告雖主張：系爭商品屬文化出版業之童書，非屬農工礦3
    類產出之商品，應無報驗義務云云，惟查本件所查獲之商品
    並非一般傳統紙類書籍，而為洗澡書，該一商品經濟部已列
    為應施國內市場商品檢驗品目，於94年5 月27日以經標字第
    09404604492 號公告，並自94年8 月1 日生效在案，原告所
    產製之Hello Kitty 兒童洗澡書既屬上揭公告之應施檢驗品
    目，且系爭商品之原料係由木製或塑膠類所製造，自屬處分
    時商品檢驗法第3 條第1 款所規定產製之農工礦商品，並不
    因系爭商品為文化出版業之童書而有異，原告稱系爭商品非
    屬處分時商品檢驗法第3 條第1 款所規定之農工礦商品，顯
    不足採。
(四)、至於原告係因產製系爭商品，未符合檢驗規定即逕行運出廠
    場於國內銷售之行為而遭被告處分，縱原告於違規行為後提
    出改善計畫，亦無法免除原告過去違反公法上義務之罰則，
    原告主張已提出改善計畫主張免責云云，亦非可採。
(五)、末按處分時商品檢驗法第60條之1 第1 項規定：「應施檢驗
    商品之報驗義務人，有前2 條規定應處罰鍰情形之一，其商
    品總價低於新臺幣10萬元者，得處其總價2 倍以下罰鍰。但
    罰鍰金額不得低於新臺幣1 萬元。... 」查原告於訪問紀錄
    中已自承系爭商品於95年6 月未符合檢驗規定即進入市場銷
    售，且生產數量共計2000件，是被告衡酌系爭商品單價30元
    ，出廠銷售總量2000件，其商品總價為新臺幣6 萬元，低於
    新臺幣10萬元，遂依前揭商品檢驗法第60條之1 第1 項規定
    裁處原告新臺幣6 萬元罰鍰，業已衡酌原告之違規情節而為
    適當之裁量，核其並無違法或不當之情事，附此敘明。
七、從而，被告以原告違反處分時商品檢驗法第6條第1項規定，
    爰依同法第60條之1 第1 項規定，所為處原告新臺幣6 萬元
    罰鍰之處分，洵無不合。訴願決定遞予駁回，亦無違誤，均
    應予維持。本件原告之訴為無理由，應予駁回。
據上論結，本件原告之訴為無理由，爰依行政訴訟法第98條第1
項前段、第233 條第1 項、第236 條，判決如主文。
中    華    民    國    97    年   9    月     24    日
            臺北高等行政法院第三庭
                                  法  官  劉介中
上為正本係照原本作成。
本件以訴訟事件所涉及之法律見解具有原則性者為限，始得於本
判決送達後20日內向本院提出上訴狀並表明上訴理由，如已於本
判決宣示後送達前提起上訴者，應於判決送達後20日內補具上訴
理由（均按他造人數附繕本），且經最高行政法院許可後方得上
訴。
中    華    民    國    97    年   9    月     30    日
                                  書記官  蘇婉婷


司法院資訊處製作；財團法人民間司法改革基金會備份。
